【裁判字號】    94,簡,365
【裁判日期】    950123
【裁判案由】    就業服務法
【裁判全文】
高雄高等行政法院簡易判決
                                     94年度簡字第00365號
原      告  三苓工業股份有限公司
代  表  人  甲○○董事長
被      告  高雄市政府
代  表  人  乙○○代理市長
訴訟代理人  丁○○
            丙○○
上列當事人間因就業服務法事件，原告不服行政院勞工委員會中
華民國94年8月30日勞訴字第0940025282號訴願決定，提起行政
訴訟。本院判決如下：
    主  文
原告之訴駁回。
訴訟費用由原告負擔。
    事實及理由
一、緣原告聘僱逃逸之越南籍阮玉光（NGUYEN NGOC QUANG，198
    2年5月19日生、護照號碼：A0000000A）及吳世英（NGO THE
    ANH，1982年4月5日生、護照號碼：A0000000B），於高雄市
    前鎮區○○路6號原告營業所從事工作，案經被告所屬警察
    局前鎮分局查獲，乃移送被告查處，被告審核結果，認原告
    有違反就業服務法第57條第1款規定，爰依同法第68條第1項
    規定，裁處原告新台幣（下同）15萬元罰鍰；原告不服，提
    起訴願，經遭決定駁回；遂提起本件行政訴訟。
二、原告起訴意旨略謂：原處分認該兩名外籍勞工於原告營業所
    從事工作，於民國（下同）93年12月15日為警於現場查獲，
    顯與事實不符，蓋原告於警訊中及訴願書內容已詳細說明該
    兩名逃逸外勞，早經原告予以解僱，並不存在聘僱關係，然
    被告於送行政院勞工委員會之答辯書竟仍陳言，該兩名外籍
    勞工於逃逸期間受僱於原告，如此不符事實至為明顯；又警
    察局另脅迫該兩名外籍勞工製作不實筆錄且又無合法翻譯人
    員在場，不顧外籍勞工之權益；再者原告亦已做到防範措施
    ，並無故意之犯意，基於法律不溯及既往之精神，求為判決
    訴願決定及原處分均應撤銷云云。
三、被告則以：(一)查訴外人阮玉光（NGUYEN NGOC QUANG）原係
    福興研磨工業股份有限公司申請聘僱，於台南縣官田鄉○○
    村○○路○段230號擔任製造業技工，93年3月6日逃逸；NGO
    THE ANH原為龍啟企業股份有限公司申請聘僱，於高雄縣湖
    內鄉○○村○○路○段53弄24號擔任製造業技工，同年7月6
    日逃逸，上開2人連續曠職達3日與雇主失去聯繫後，各經雇
    主以書面通報，聘僱許可均為行政院勞工委員會依法廢止，
    該2人嗣分別於同年12月13日及15日為被告所屬警察局前鎮
    分局查獲，經調查發現渠等於逃逸期間受僱於原告，有原告
    董事沈秀蘭、阮玉光（NGUYEN NGOC QUANG）及NGO THE ANH
    詢問筆錄附原處分卷足憑，堪信為真，原告核有違反就業服
    務法第57條第1款規定之事實明確，被告爰依同法第68條第1
    項規定予以處分，並無不合。(二)原告聘僱外籍勞工阮玉光（
    NGUYEN NGOC QUANG）及NGO THE ANH之事實，係原告所不爭
    執，雖原告主張該2名逃逸外籍勞工為警查獲時，已被原告
    所解僱，然渠等聘僱關係存在之時，就業服務法業已明文規
    定，雇主不得聘僱未經許可、許可失效或他人所申請聘僱之
    外國人，是被告就原告上開違規事實所為處分，係依據原告
    行為時之法律規定，符合「罪刑法定」原則甚明，自無「法
    律不溯及既往」之疑義；另稽之原告董事沈秀蘭之調查筆錄
    內容：「（問：警方在93年12月15日．．．借提NGUYEN
    NGOC QUANG先生【即阮先生】及NGO THE ANH先生【即Ｎ先
    生】個別到你們高雄市○鎮區○○路6號【三苓工業股份有
    限公司】當面對質並領取他們工作所剩餘的工資，上述是否
    實在？他們是誰介紹到妳們公司上班？從事何種類工作？）
    答：起初是NGO THE ANH【護照號碼：A0000000B】妹妹【阿
    懷】來我公司應徵，隔天阿懷告訴我他哥（阮氏英【查其音
    譯錯誤，應為吳世英，即Ｎ先生】）」也在找工作，當天我
    就叫他們上班，外勞NGUYEN NGOC QUANG是阮氏英帶來我們
    公司上班，他們說他們是兄弟關係。從事技術性工作【如鉋
    床、銑床等工作】。」「（問：三苓工業股份有限公司是何
    人為負責人？妳與公司有何關係？誰指派他們的工作？外勞
    薪資如何算？）答：三苓工業股份有限公司負責人是我哥哥
    【甲○○】，甲○○授權處理公司一切事務，公司一切事務
    均須向負責人報備。外勞月薪每個月新臺幣1萬8千元，由我
    支付他們的薪資。」由此除可證明原告未經申請許可即聘僱
    該兩名逃逸外籍勞工之事實外，更明白顯示該違規情事係原
    告本身未善盡法律上應注意之義務所致，故原告空言其已竭
    盡防範措施，而未舉具體證據以實其說，是其主張核不足採
    。又本件關於外國人筆錄之製作，均有通譯於現場翻譯，且
    筆錄末行亦註明筆錄內容由通譯以其母語朗誦，並確認無訛
    後始簽名捺印之意旨，復經阮玉光（NGUYEN NGOC QUANG）
    及吳世英（NGO THE ANH）簽名捺指印於後，顯見筆錄之作
    成程序並無瑕疵，更無侵害外勞權益可議等語置辯，並求為
    判決駁回原告之訴。
四、按「雇主聘僱外國人不得有下列情事：一、聘僱未經許可、
    許可失效或他人所申請聘僱之外國人。」「違反第44條或第
    57條第1款、第2款規定者處新臺幣15萬元以上75萬元以下罰
    鍰。」分別為就業服務法第57條第1款及第63條第1項前段所
    明定。
五、經查，原告聘僱逃逸之越南籍阮玉光（NGUYEN NGOC QUANG
    ，1982年5月19日生、護照號碼：A0000000A）及吳世英（
    NGO THE ANH，1982年4月5日生、護照號碼：A0000000B），
    於高雄市○鎮區○○路6號原告公司內從事鐵線圈及鉋床、
    銑床工作，案經被告所屬警察局前鎮分局於93年12月15日查
    獲，乃移送被告查處，被告審核結果，認原告有違反就業服
    務法第57條第1款規定，爰依同法第68條第1項規定，裁處原
    告15萬元罰鍰等情，有查緝非法外（僑）勞案卷資料、高雄
    市政府警察局前鎮分局94年2月25日高市警前分四字第09400
    04853號函、偵訊調查筆錄、外勞居留資料查詢（明細內容
    顯示畫面）等附於原處分卷可稽，且經兩造各自陳明如前所
    述，洵堪信為真實。
六、次查，前揭越南籍阮玉光（NGUYEN NGOC QUANG）及吳世英
    （NGO THE ANH），原分別係台南縣官田鄉○○村○○路○段
    230號福興研磨工業股份有限公司及高雄縣湖內鄉○○村○
    ○路○段53弄24號龍啟企業股份有限公司所申請聘僱，分別
    於93年3月6日、同年7月6日逃逸，各經雇主以書面通報，聘
    僱許可均為行政院勞工委員會依法廢止，有全國外國人動態
    查詢系統-藍領外人詳細資料表及前揭外勞居留資料查詢（
    明細內容顯示畫面）附於原處分卷可按，嗣該兩名外籍勞工
    分別於93年12月13日及同年月15日為被告所屬警察局前鎮分
    局查獲，經調查發現渠等於逃逸期間受僱於原告，有原告董
    事沈秀蘭於警訊時稱：「（問：警方在93年12月15日從警察
    局外國人臨時收容所借提一名越南籍逃逸外勞NGUYEN NGOC
    QUANG．．．與93年12月16日從警察局外國人臨時收容所借
    提一名越南籍逃逸外勞NGO THE ANH．．．個別到你們高雄
    市○鎮區○○路6號〔三苓工業股份有限公司〕當面對質並
    領取他們工作所剩餘的工資，上述是否實在？他們是誰介紹
    到妳們公司上班？從事何種類工作？）起初是NGO THE ANH
    〔護照號碼：A0000000B〕妹妹〔阿懷〕來我公司應徵，隔
    天阿懷告訴我他哥〔阮氏英〕也在找工作，當天我就叫他們
    上班，外勞NGUYEN NGOC QUANG是阮氏英帶來我們公司上班
    ，他們說他們是兄弟關係。從事技術性工作〔如鉋床、銑床
    等工作〕。」「（問：三苓工業股份有限公司是何人為負責
    人？妳與公司有何關係？誰指派他們的工作？外勞薪資如何
    算？）三苓工業股份有限公司負責人是我哥哥〔甲○○〕，
    甲○○授權處理公司一切事務，公司一切事務均須向負責人
    報備。外勞月薪每個月新臺幣1萬8千元，由我支付他們的薪
    資。」「（問：你是否知道該二名外勞是逃逸外勞？你們公
    司除了給他薪資？還有沒有提供膳宿？）不知道，我只有付
    薪資給他們，沒有提供膳宿。」等語（詳原處分卷第22 ～
    23頁）；再參以越南籍阮玉光（NGUYEN NGOC QUANG）於警
    訊時亦稱：「我是於西元2002年12月23日自高雄機場入境台
    灣，來台目的是擔任砂輪工，雇主叫福興隆研磨工業股份有
    限公司．．．。」「我是於西元2004年3月6日逃逸．．．」
    「我逃逸期間在高雄市前鎮區地○○○道住址我看不懂中文
    ，公司名稱我也看不懂，從事鐵線加工，一天工資新台幣60
    0元，至今已有四個月．．．。」等語（詳原處分卷第16 ～
    17頁），復有臨場檢查情形表所載：「阮玉光於該公司工作
    八天半，工資於現場清點予阮玉光，共計新台幣四仟六佰伍
    十元正。如無誤由外勞於現場清點及簽名。」（詳原處分卷
    第15頁）；另一越南籍外籍勞工吳世光（NGO THE ANH）於
    警訊時亦稱：「我是於西元2003年2月11日自高雄機場入境
    台灣，來台目的是擔任玻璃技工，雇主叫龍啟企業股份有限
    公司．．．。」「我是於西元2004年7月6日逃逸．．．」「
    （問：你今日被警方借提至高雄市○鎮區○○路6號〔三苓
    工業股份有限公司）是否就是你逃逸期間上班工作方地點？
    經你當場指認該公司負責人沈富銘是否就是僱用你本人的老
    闆？）是，是他本人沒錯。」等語（詳原處分卷第45～46頁
    ），復有出勤打卡表附於原處分卷（詳原處分卷第36頁、第
    57頁）可佐，足證原告確有未經申請許可即聘僱該兩名逃逸
    外籍勞工情事至明；況原告主張「於警訊中及訴願書內容已
    詳細說明該兩名逃逸外勞，早經原告予以解僱，並不存在聘
    僱關係」等情，足見原告確有僱用該兩名外籍勞工情事，是
    被告據予裁罰，洵無不合。
七、至原告主張被告所屬警察局脅迫該兩名外籍勞工製作不實筆
    錄且又無合法翻譯人員在場，不顧外籍勞工之權益云云；經
    查，本件被告所屬警察局前鎮分局於製作越南籍外籍勞工筆
    錄時，均有通譯於現場翻譯，有該筆錄末行通譯簽名可按，
    復經阮玉光（NGUYEN NGOC QUANG）及吳世光（NGO THE ANH
    ）簽名捺指印，足見筆錄之作成程序並無不合，原告復無法
    舉證被告所屬警察局人員有脅迫該兩名外籍勞工製作不實筆
    錄情事，空言主張，並不可採。
八、末按「人民違反法律上之義務而應受行政罰之行為，法律無
    特別規定時，雖不以出於故意為必要，仍須以過失為其責任
    條件。但應受行政罰之行為，僅須違反禁止規定或作為義務
    ，而不以發生損害或危險為其要件者，推定為有過失，於行
    為人不能舉證證明自己無過失時，即應受處罰。」司法院釋
    字第275號解釋有案。查本件原告雇用前揭逃逸外籍勞工情
    事，業據原告董事沈秀蘭於前開警訊中詳述在案，即原告代
    表人甲○○亦稱：「我們公司欠該外勞多少錢我不知道。該
    外勞的薪資我只知道今天他向沈小姐領他八天半工資，共計
    新台幣四千六百五十元正，已跟他算好了。」等語（詳原處
    分卷第20頁），足見原告對於前揭逃逸外籍勞工之僱用，縱
    無故意，亦難謂無過失，從而被告據以裁罰，自無不合。
九、綜上所述，原告前揭主張既不可採，則被告以原告聘僱逃逸
    之越南籍阮玉光（NGUYEN NGOC QUANG）及吳世英（NGO THE
    ANH），於原告營業場所從事工作，違反就業服務法第57條
    第1款規定，爰依同法第68條第1項規定，裁處原告15萬元罰
    鍰，並無違誤；訴願決定予以維持，亦無不合；原告起訴意
    旨求為均予撤銷，為無理由，應予駁回，爰不經言詞辯論為
    之。
十、據上論結，本件原告之訴為無理由，爰依行政訴訟法第236
    條、第233條第1項、第195條第1項後段、第98條第3項前段
    ，判決如主文。
中    華    民    國    95    年     1    月   23     日
                        第二庭法  官  戴見草
以上正本係照原本作成。
如不服本判決，應於送達後20日內，向本院提出上訴狀並表明上
訴理由，如於本判決宣示後送達前提起上訴者，應於判決送達後
20日內補提上訴理由書（須按他造當事人人數附繕本）。
提起上訴應預繳送達用雙掛號郵票7份（每份34元）。
中    華    民    國    95    年     1    月   23     日
                              書記官  蔡玫芳
附註:
行政訴訟法第235條（第1項、第2項）:
對於適用簡易程序之裁判提起上訴或抗告，須經最高行政法院之
許可。
前項許可，以訴訟事件所涉及之法律見解具有原則性者為限。


司法院資訊處製作；財團法人民間司法改革基金會備份。
